臺灣高等法院刑事裁定　　　　　　　　 94年度毒抗字第184號
抗　告　人
即　被　告　甲○○
上列抗告人因毒品危害防制條例案件，不服臺灣臺北地方法院94
年度毒聲字第165號，民國94年3月29日裁定 (聲請案號：臺灣臺
北地方法院檢察署94年度聲觀字第133號)，提起抗告，本院裁定
如下：
    主  文
抗告駁回。
    理  由
一、原裁定意旨略以：被告甲○○於民國九十四年二月三日下午
    二十時許前九十六小時內（應扣除九十四年二月三日下午十
    六時二十分許查獲後至九十四年二月三日下午二十時採尿前
    之時間），在不詳處所施用第二級毒品安非他命一次，嗣於
    九十四年二月三日下午十六時二十分許，在臺北市○○區○
    道路十五號龍頭檳榔攤為警查獲，並於九十四年二月三日下
    午二十時時許，為警採尿。被告甲○○於偵查中固否認施用
    第二級毒品安非他命，惟被告尿液經送鑑定確有安非他命陽
    性反應，此有臺灣尖端先進生技醫藥股份有限公司濫用藥物
    檢驗報告書一紙可證(詳第398號毒偵卷第31頁），且尿液檢
    體編號第010034號確為被告甲○○尿液無誤，亦有臺北市政
    府警察局偵辦毒品案件尿液檢體委驗單一紙為憑(詳第398號
    毒偵卷第33頁），再依行政院衛生署藥物食品檢驗局八十一
    年二月八日藥檢一字第1156函稱尿液中呈安非他命陽性反
    應，推算吸食時間距採集時間，最長可能不會超過四日，故
    被告應於九十四年二月三日下午二十時許採尿前之九十六小
    時內曾吸用過安非他命甚明（惟應扣除查獲後至採尿間不可
    能施用安非他命之時間），從而被告犯行堪以認定，爰依毒
    品危害防制條例第二十條第一項、觀察勒戒處分執行條例第
    三條第一項規定，裁定將被告送勒戒處所觀察、勒戒等語。
二、抗告意旨略以：本件係警察以被告持有槍械為由，持搜索票
    對被告之檳榔攤進行搜索，在找不到任何槍械情形下，又以
    被告吸食安非他命為由，將被告帶至警察局，並採取尿液檢
    驗，其程序顯不合法；事實上，被告不曾服食安非他命，亦
    不可能成癮，被告願配合再行檢驗；又被告為採尿之際，適
    因感冒服用感冒藥，而致檢驗結果竟呈現安非他命陽性反應
    ，為明事實，特將採樣前後被告醫療紀錄及服用藥品提出，
    有診療紀錄及杏仁藥局明細可稽，供核是否可能與服用感冒
    藥有任何關連；本件所採集尿液固被告所有，檢驗報告固載
    安非他命呈陽性反應，惟原裁定僅據檢驗報告，未詳加調查
    ，即認定被告涉嫌吸食安非他命，裁定送勒戒處所觀察、勒
    戒，顯非妥適，依法抗告云云。
三、經查：
    (一)緣本件係屬有令狀搜索，由臺北市政府警察局中正第二分
      局員警持臺灣臺北地方法院所發搜索票進行搜索，案由為
      槍砲彈藥刀械管制條例等案件，有該院94年度聲搜字第24
      1 號搜索票在卷可按，依附件所載，搜索範圍包含被告甲
      ○○之處所、身體、物件及電磁紀錄，並載明應扣押之物
      ：一海洛因、安非他命等各式違反毒品危害防制條例之相
      關毒品、各類吸食器、注射器，交易毒品買賣之磅秤等相
      關秤重工具及現金贓款、帳冊等；二制式或改造之槍枝、
      子彈，疑似用以改造槍枝及子彈等物之車床電鑽等相關機
      械工具及模具。是本件執行搜索不僅限於被告違反槍砲彈
      藥刀械管制條例案件事實之相關證據，亦包含被告違反毒
      品危害防制條例案件事實之相關證據，是本件搜索程序自
      符合正當程序之要求。又前開中正第二分局員警復持臺灣
      臺北地方法院檢察署檢察官所簽發之拘票，案號案由為93
      年偵字第14351號毒品危害防制條例一案，依刑事訴訟法
      第76條第3款規定之事由對被告執行拘提，而將被告拘提
      到案，亦有該院檢察署檢察官所簽發拘票一紙在卷可按，
      是核本件拘提程序自屬合法。又警方將被告拘提到案後，
      經採集尿液，並經警於製作訊問筆錄時，被告明確表示同
      意警方採集尿液，確認編號010034尿液為其所有並經其本
      人親自封瓶捺印，且係出於自由意識下接受訊問，有94年
      2月3日於警詢筆錄可稽（見第398號偵卷第六至七頁），
      是被告採尿程序亦屬於法無違。是以被告以本件執行搜索
      、拘提及採尿程序不合法為辯，依前揭說明，其所辯並無
      可採。
    (二)據本件抗告意旨，被告固自承所採集尿液為伊所有，且檢
      驗報告亦載安非他命呈陽性反應，惟否認有施用第二級毒
      品安非他命等情。然查：
      (1)被告甲○○為警拘提至派出所後，於當日20時許進行驗
        尿，並確認其親自排放封瓶，其後該尿液經警送至臺灣
        尖端先進生技醫藥公司濫用藥物實驗室進行鑑定，檢驗
        之結果確呈甲基安非他命陽性反應，有臺北市政府警察
        局偵辦毒品案件尿液檢體委驗單及上開公司出具之尿液
        檢驗報告附卷可稽（見第398號偵卷第33頁、第31頁）
        。
      (2)臺灣臺北地方法院因被告甲○○向該院提起本件抗告後
        ，該院對於尿液是否含安非他命或煙毒或其他成分，或
        可確定排除偽陽性反應，認有複驗必要，而於94年4 月
        19日將上開被告尿液再送法務部調查局進行複驗，經該
        局以螢光偏極免疫分析法進行篩驗，再以氣相層析質譜
        儀分析法進行確認，該尿液經檢驗結果再次證實有甲基
        安非他命陽性反應，有該院函文及法務部調查局94 年5
        月20日調科壹字第09462101680號檢驗通知書可按(原審
        卷第14頁至第15頁）。又按「尿液毒品檢驗若使用氣相
        層析質譜儀分析法確認，則可完全排除偽陽性之干擾，
        為目前最具公信力的檢驗方法」，此為法務部調查局第
        6處發技（1）字第87074574號函所揭示。是依此檢驗
        通知書，被告檢驗結果呈陽性反應，確有於上揭採尿時
        間之前有施用安非他命之犯行，已堪認定。
      (3)又查據行政院國軍退除役官兵輔導委員會臺北榮民總醫
        院83年3月1日北總內字第135 號函略稱：「煙毒及安
        非他命檢驗之步驟主要分為『篩檢』與『確認』，以螢
        光偏極免疫學分析法、薄層分析法篩檢，都可能有干擾
        因素，造成假陽性反應（即會有服用安非他命或嗎啡以
        外的藥，但尿液中卻出現安非他命或嗎啡反應之情形）
        、或假陰性反應（即有服用安非他命或嗎啡，但尿液中
        卻無安非他命或嗎啡反應之情形）；又上開篩檢方法之
        錯鋘百分率並非一固定值，而是在不同之條件下有不同
        之錯誤百分比，但如以氣相層析質譜儀分析法做確認，
        則應不會有假陽性反應；亦即任何在初步篩檢中得到陽
        性反應者，應以氣相層析質譜儀做最後確認，才算完成
        煙毒檢驗工作；綜合論之，任何篩檢方法都可能有發生
        錯誤之情形，故司法判決上，應以氣相層析質譜儀之結
        果做為依據」等語。被告本件被查獲時採取之尿液既經
        合格之檢驗單位以精密之氣相層析質譜儀法確認有安非
        他命陽性反應，則被告於上揭採尿時間之前應有施用安
        非他命之行為，應堪以認定。
      (5)至被告雖以：於採尿之際，適因感冒服用感冒藥，而致
        檢驗結果竟呈現安非他命陽性反應云云，並提出診療紀
        錄及杏仁藥局明細為證。惟查，依被告抗告狀後所附之
        客戶對帳明細表(見本院卷第8頁），可得知被告所服用
        的藥物為克服喘液，另依抗告狀後所附之克服喘液說明
        略以：「克服喘液，含Procaterol MLI（5ug/ ml)，為
        支氣管擴張劑，非麻黃素類感冒藥」等語，並於下方有
        杏仁藥局藥師簡志穎之簽名及蓋有該藥局及藥師之用印
        （見本院卷第7頁)，則該類藥品既不具有麻黃素成分，
        自不可能對安非他命類免疫分析法檢驗結果產生偽陽性
        反應，更遑論不會產生偽陽性反應之氣相層析質譜儀分
        析法。
      (6)再依據行政院衛生署管制藥品管理局94年3月9日管檢字
        第0940002097號函所稱略以：「安非他命係國內禁止醫
        療使用之第二級毒品，故經行政院衛生署核可上市之藥
        品均不含安非他命成分」等語，有該函在卷可稽，是被
        告所使用之藥品，既係國內合法上市之藥物，自不可能
        含安非他命成分，服用後亦應不會在氣相層析質譜儀分
        析法檢驗時產生安非他命陽性反應之可能。衡諸前開檢
        驗報告所示，被告上揭尿液之檢驗結果確呈安非他命陽
        性反應，從而被告以採尿時適有服用感冒藥，而致檢驗
        結果呈現安非他命陽性反應以為置辯，非有理由。
四、綜上，被告確於94年2月3日20時許採尿前之九十六小時內曾
    施用安非他命甚明（惟應扣除查獲後至採尿間不可能施用安
    非他命之時間），原審依毒品危害防制條例第二十條第一項
    、觀察勒戒處分執行條例第三條第一項規定，裁定應送觀察
    、勒戒，經核並無不合。被告提起本件抗告，任意指摘原裁
    定不當，為無理由，應予駁回。
五、據上論結，應依刑事訴訟法第四百十二條，裁定如主文。
中　　華　　民　　國　　94　　年　　5 　　月　　31　　日
　　　　　　　　　刑事第十二庭  審判長法　官  李文成
      　　　　　　　　　　　　　　　　法  官  周盈文
　　　      　　　　　　　　　　　　　法  官  王復生
以上正本證明與原本無異。
不得再抗告。
                                      書記官  王宜玲
中　　華　　民　　國　　94　　年　　6 　　月　　6 　　日
